臺灣高等法院高雄分院刑事判決　　 94年度上更(二)字第357號
　　上　訴　人　臺灣高雄地方法院檢察署檢察官
　　被　　　告　甲○○
右上訴人因被告偽造文書等案件，不服台灣高雄地方法院87年度
訴字第190 號中華民國87年6 月12日第一審判決（起訴案號：台
灣高雄地方法院檢察署86年度偵字第27758 號），提起上訴，經
判決後，由最高法院第二次發回更審，本院判決如下：
     主  文
上訴駁回。
     理  由
一、公訴意旨略以：被告甲○○係設於高雄縣鳳山市○○○路55
    號元盟實業有限公司之實際負責人（登記名義之負責人為乙○○），明知其公司並未僱用丙○○及丁○○，竟於民國84
    年間，擅自以上開2 人名義分別向稅捐稽徵機關虛偽申報支
    付林女及洪男84年間之薪資所得新台幣（下同）18萬元及32
    萬1,000 元，並偽造各類所得扣繳暨免扣繳憑單，足生損害
    於丙○○及丁○○2 人及稅捐機關課稅之正確性。案經財政
    部台灣省南區國稅局高雄縣分局函送偵辦，因認被告甲○○
    涉犯刑法第216 條、第210 條偽造私文書及違反稅捐稽徵法
    第41條之罪嫌云云。
二、本件公訴人認被告甲○○涉犯刑法第216 條、第210 條及違
    反稅捐稽徵法第41條之罪嫌，無非以前開起訴書所載之事實
    ，業據被害人丙○○、丁○○指訴綦詳，被告甲○○於偵查
    中亦坦承以上開2 人名義申報薪資所得稅，並有財政部台灣
    省南區國稅局高雄縣分局函、財政部高雄市國稅局三民稽徵
    所函及各類所得扣繳暨免扣繳憑單各1 紙附卷可稽，為其論
    據。惟訊據被告甲○○堅決否認有何偽造文書及逃漏稅捐犯
    行，辯稱：元盟公司原負責人為王淑美，嗣將公司轉讓予林
    榮源，由林榮源自行找會計師將負責人變更為乙○○，後因
    未營業，再由林榮源將公司盤給戊○○，由戊○○與會計師
    謝淑惠將股東林榮源、朱健祥等人，變更為丙○○、張玉芳
    等人，被害人丙○○、丁○○之薪資所得資料，應係戊○○
    與謝淑惠所申報，被告並非元盟公司實際負責人，亦未虛偽
    申報支付林、洪2人之薪資所等語。
三、按犯罪事實應依證據認定之，無證據不得推定其犯罪事實，
    又不能證明被告犯罪者，應諭知無罪之判決，刑事訴訟法第
    154 條、第301 條第1 項定有明文。又按刑事訴訟法上所謂
    認定犯罪事實之證據，係指足以認定被告確有犯罪行為之積
    極證據而言，如未能發現相當證據或證據不足以證明，自不
    能以推測或擬制之方法，以為裁判基礎，最高法院29年上字
    第3105號及40年台上字第86號分別著有判例；又認定不利於
    被告之事實，須依積極證據，茍積極證據不足為不利被告之
    認定時，即應為有利於被告之認定，更不必有何有利之證據
    ，最高法院30年上字第816 號判例參照。又刑法第210 條第
    1 項之偽造私文書罪，係以無制作權人而捏造他人名義制作
    該文書為構成要件（最高法院31年上字第2124號判例參照）
    ；而稅捐稽徵法第41條逃漏稅捐之處罰，亦須納稅義務人以
    詐術或其他不正當方法逃漏稅捐者，始能構成。
四、經查：
（一）被告甲○○於偵查中固坦承：伊是元盟公司實際負責人，
      一切業務均是伊負責，伊因缺錢而將公司之房子過戶林女
      ，因稅金問題而報林女（丙○○）稅云云（見86年度偵字
      第16459 號偵查卷第44頁正、反面）。惟被告於審判中否
      認為此供述，按被告之自白，不得作為有罪判決之唯一證
      據，仍應調查其他必要之證據，以察其是否與事實相符，
      刑事訴訟法第156 條第2 項定有明文。查被害人丙○○於
      原審到庭證稱：伊不認識被告，但認識戊○○，經朋友介
      紹曾將身分證、印章交給她去辦信用卡，但事後戊○○並
      沒有把信用卡寄給伊等語（見原審卷第22頁）；本院前審
      詢諸丙○○稱：「我是經朋友介紹，將印章、身分證交給
      戊○○辦理信用卡，結果我沒有看到信用卡，（後來是否
      成為元盟公司的股東？）我是和戊○○接觸，與甲○○毫
      無關係，我不知道何以會這樣。（甲○○有無將公司房屋
      過戶給你，然後以你名義去報稅？）我不認識甲○○，我
      不知道，房子也沒有過戶給我。」（見本院上訴卷87 年9
      月3 日筆錄）。證人丙○○於本院審理時亦作相同之證述
      （見本院96年2 月1 日審判筆錄）。足見被告偵查中之自
      白，與事實不符，尚難採為不利於被告之認定。
（二）本件被告辯稱元盟公司原負責人為王淑美，嗣將公司轉讓
      予林榮源，變更負責人為乙○○，後因未營業，再由林榮
      源將公司盤給戊○○，由戊○○與會計師謝淑惠將股東林
      榮源、朱健祥等人，變更為丙○○、張玉芳等人之事實，
      業據其提經濟部公司執照影本2 紙為證（見原審卷第24、
      25頁），並經原審法院傳訊證人林榮源到庭結證稱「是的
      ，被告曾將公司轉給我，申報稅捐時我已轉給戊○○，不
      知誰去申報的」等語屬實（見原審卷第41頁）於本院前審
      證稱「是的，後來我沒有用了，朋友介紹戊○○，經甲○○同意，將公司執照轉讓給戊○○」（見本院上訴卷87年
      9 月3 日筆錄）。由上觀之，被告原本將元盟公司轉給林
      榮源，而後林榮源再轉給戊○○，彼時被告既不再管理元
      盟公司，公司大小章均不在身邊，如何會再去申報稅捐呢
      ？
（三）證人乙○○於偵查中稱「甲○○用我的名義在84年經營元
      盟公司及育翔公司，我同意他使用，到後來財政部通知我
      欠稅，我去問甲○○，他說用我的名義賣發票給其他公司
      」（見86年度他字第112 號偵查卷第12頁）於原審則供稱
      ：「登記上我是元盟公司負責人，我不知道是誰用我名義
      登記的，我的身分證影本因跟被告有業務上往來，曾放在
      他那邊」，前後所供述不一。經本院審理時質之證人乙○○則結證：我原本要向甲○○購買元盟公司，結果發現公
      司發票量太大，我說不要這公司，我說要買的時候有提供
      證件給他，他有送給會計師辦理，後來我說不要後他把證
      件還給我，我認為他已經退掉，後來一直出事我才去檢舉
      。我說不要買公司時，公司大小章應該是交給林榮源去辦
      ，林榮源可能交給戊○○去辦。過一段時間後，戊○○又
      去請公司支票，偷開公司支票，因我是公司負責人，她去
      銀行開戶，銀行通知我，我才知道。我有告戊○○偷開公
      司支票，後來我要她把支票收回來，她叫我不要告她，後
      來好像不起訴。元盟、育翔公司都是我當負責人，當時兩
      間公司都要買，育翔是先去辦，元盟後再去辦。元盟公司
      負責人變更後，要到稅捐機關簽名，我沒有去簽名，因為
      發現有問題，所以沒有去簽名。我成為元盟公司負責人後
      ，甲○○沒有再開公司發票等語（見本院95年12月28日審
      判筆錄）。證人戊○○於本院96年2 月1 日審理時雖證述
      ：已不記得有無使用元盟公司支票等語。惟查證人乙○○
      確曾對戊○○提起偽造有價證券告訴，戊○○後與乙○○
      成立和解，答應把元盟公司之支票收回，以上各情，有告
      訴狀及和解書各1 份在卷可稽（見原審卷第29、63頁）。
      該案雖經臺灣高雄地方法院檢察署於85年6 月29日以85年
      度偵字第9059號不起訴處分在案，有戊○○之前案紀錄表
      在卷可按。然證人戊○○於本院審理時亦供明上開和解書
      係其所簽無訛。查元盟公司申領支票，必須負責人本人簽
      名，且領支票必須蓋用公司章，乙○○若無同意，豈可能
      去銀行簽名，而戊○○擅用元盟公司支票，足證元盟公司
      之大小章均在戊○○手中無訛。由上觀之，證人乙○○之
      上開證詞，應以本院審理中之供詞，較為真實可採。又被
      告亦稱戊○○委託謝淑惠去報的，申報所得稅時，公司實
      際負責人是戊○○」（見原審卷第41頁）。本院前審向台
      灣省政府建設廳查證元盟公司之登記資料，經該廳檢附該
      元盟公司變更登記事項卡及董事、股東名單（董事為乙○○、股東為許迺欣、丙○○、張玉芳、廖麗文），經查廖
      麗文為被告之妻，於偵查中稱「我很久沒與被告連絡，我
      住左營，不知元盟公司負責人是誰」（見86年度偵字第16
      459 號偵查卷第39頁）。張玉芳與丙○○為母女，丙○○
      之夫張昭富於偵查中稱「林女未曾在元盟公司工作，我申
      報所得稅的，多出一條，我也覺得奇怪，問我妻，她也不
      知道，乃向稅捐處報案」（見86年度偵字第16459 號偵查
      卷第14頁），均不能證明與被告有何關聯。
（四）另被害人丁○○於原審亦證稱：「曾委託1 位謝姓會計師
      申請公司執照，有將身分證及印章交給他，但因事隔已久
      ，忘記該會計師之詳細資料云云（見原審卷第22頁），於
      本院前審調查時亦稱「我不認識元盟公司的人及被告甲○○，在收到扣繳憑單時提出申覆，才寫切結書（申告），
      時間久了，我忘了謝姓會計師叫何名，只知地址在高雄市
      三民區○○路，我曾開設瑋華企業開發公司，曾交身分證
      、印章給謝女，申請執照及報帳，現公司已結束營業」（
      見上訴卷本院87年9 月17日筆錄）足徵被告所辯上開被害
      人丙○○、丁○○之薪資所得資料，應係戊○○與謝淑惠
      所虛偽申報等情，尚非不足採信。本院前審查詢謝淑惠之
      口卡，被告稱其未見過謝淑惠本人，只與其於電話中聯繫
      過，她好像不是高雄市人，聽聲音像是4 、50歲的人，俟
      依其指認傳訊謝淑惠（住彰化縣秀水鄉○○路305 巷1 號
      ）則稱其為家庭主婦，無為人辦理會計登記之業務，未曾
      為戊○○辦理公司登記，亦未曾為丙○○、丁○○等人申
      報所得稅資料。至被告在原審法院所指之「謝淑惠」其人
      ，據其在本院供稱係在電話中聽戊○○講的，謝淑惠其人
      伊未見過，亦不知其名字如何寫等語，是其並不知謝淑惠
      之名是否正確，而證人即被害人丁○○則僅證稱曾託1 位
      謝姓會計師代辦公司執照，已忘了其叫何名等情已如前述
      ，再經本院函查結果，據高雄市會計師公會函稱該會84、
      85年間，並無謝淑惠會計師之登記，有該會95年7 月10日
      高會字第950144號函在卷可按（本院卷第59頁）、足見謝
      姓幫丁○○辦理公司登記之人，非會計師，且無從查知其
      真名字，無從傳訊。
（五）證人乙○○在另案偵查中證述曾同意為公司負責人，在本
      案偵查及原審中則又改稱不知情，先後所供不一，惟其證
      述同意為公司負責人，有涉共犯之嫌，對其不利，是以其
      在另案偵查中所證為可採，又其在另案偵查中所證：「‧
      ‧‧後來財政部通知我欠稅，我去問甲○○，他說用我的
      名義賣發票給其他公司」等語，惟為被告所否認，辯稱未
      用乙○○為負責人之名義開發票。經本院向原審法院調取
      該院90年度訴字第2224號甲○○違反稅捐稽徵法一案全卷
      核對結果，被告以元盟公司名義開具之統一發票計有5張
      ，始自83年12月，迄84年3 月28日止，而乙○○為負責人
      始自84年6 月9 日之經濟部公司執照，有元盟公司虛開統
      一發票明細表及經濟部公司執照在卷可憑（原審卷第25頁
      、本院卷）足見乙○○為公司負責人後，被告並未再以元
      盟公司名義開統一發票，證人乙○○之上開傳聞證述與事
      實不符，不足採信。
（六）公訴人所指被害人游清湖，並非本案之被害人，且遍查全
      卷，並無其指訴，而被害人丙○○、丁○○之指訴及財政
      部台灣省北區國稅局羅東稽徵所函，各類所得扣繳及免扣
      繳憑單及台灣省北區國稅局綜合所得稅核定通知書影本等
      僅能證明元盟公司曾虛報丙○○、丁○○之84年薪資所得
      藉以逃漏稅捐而已，並不能證明係被告所為，而被告在偵
      查中之自白，又查與事實不符，已如前述，此外，復查無
      任何積極證據足資證明被告有公訴人所指之偽造文書，逃
      漏稅捐之犯行，則其犯罪尚屬不能證明。
五、原審為被告無罪之諭知，核無不合，檢察官上訴意旨仍執陳
    詞，指摘原判決不當，求為有罪之判決，為無理由，應予駁
    回。
據上論斷，應依刑事訴訟法第368條，判決如主文。
本案經檢察官陳宗吟到庭執行職務。
中　　華　　民　　國　　96　　年　　2 　　月　　15　　日
                  刑事第三庭    審判長法  官  周賢銳
                                      法  官  黃仁松
                                      法  官  謝宏宗
以上正本證明與原本無異。
檢察官如不服本判決應於收受本判決後10日內向本院提出上訴書
狀，其未述上訴理由者，並得於提起上訴後10日內向本院補提
理由書狀（均須按他造當事人之人數附繕本)「 切勿逕送上級法
院」。
中　　華　　民　　國　　96　　年　　2 　　月　　16　　日
                                書   記　 官  熊惠津
                                                      Ｆ
